【裁判字號】    91,上訴,3603
【裁判日期】    920819
【裁判案由】    強盜等
【裁判全文】
臺灣高等法院刑事判決                          九十一年度上訴字第三六０三號
    上  訴  人  丙○○○
    即  被  告
    指定辯護人  本院公設辯護人  乙○○
右上訴人因強盜等案件，不服臺灣臺北地方法院九十一年度訴字第五五四號，中華民
國九十一年十月三十一日第一審判決（起訴案號：臺灣臺北地方法院檢察署九十一年
度偵字第六六九二號），提起上訴，本院判決如左：
    主  文
原判決撤銷。
丙○○○竊盜，因脫免逮捕，而當場施以強暴，處有期徒刑貳年陸月。
    事  實
一、丙○○○於民國九十一年四月七日下午五時許，偕同某不詳男子至臺北市○○○
    路○段六十四號復興旅社投宿休息（費用由該男子支付），未久該名男子先行離
    去，至同日下午六時四十分許丙○○○退房離去時，趁該旅社服務生甲○○○至
    客房整理房間離開櫃臺之際，竟意圖為自己不法之所有，以放在櫃檯電話旁之鑰
    匙打開櫃檯抽屜，竊取抽屜內現金新台幣（下同）一千四百元，得手後逃逸，甲
    ○○○聽見櫃臺聲響有異返回櫃檯查看時，當場發現抽屜內現金被竊，立即尾隨
    追出並在復興旅社旁之台北市○○路、昆明街口逮獲丙○○○並抓住其衣領，詎
    丙○○○為脫免逮捕，竟基於傷害之犯意，當場與甲○○○拉扯並徒手毆打甲○
    ○○，以此方式對甲○○○施以強暴，並致甲○○○受有左上肢多處瘀傷和擦傷
    、腫痛等傷害，嗣因路人幫忙逮捕丙○○○並報警，經警於當日下午六時五十五
    分許查獲，並在丙○○○手上取出前揭失竊之一千四百元。
二、案經甲○○○訴由臺北市政府警察局萬華分局報請臺灣臺北地方法院檢察署檢察
    官偵查起訴。
    理  由
一、訊據被告丙○○○對其於前揭時間曾至復興旅社，及在台北市○○路、昆明街口
    經警查獲時自其手中取出一千四百元等事實，固坦承不諱，惟矢口否認有前開犯
    行，辯稱：其當日中午看到復興旅社樓下張貼之啟事前往應徵女服務生，甲○○
    ○表明其為老闆娘，並要求其從事脫衣陪酒，如脫衣陪酒代價一節二千元，單純
    陪酒一次小費二百至三百元，其表示僅願陪酒不願脫衣，稍後即陪三名男子在旅
    社房間內飲酒，客人離去後至櫃檯與甲○○○聊天，嗣後覺得該旅社怪怪的不願
    在該處工作而離開，甲○○○竟追出並交付一千四百元，其欲將錢交還甲○○○
    ，甲○○○卻叫賣麵老闆將其抓住報警，其未竊取一千四百元，亦未傷害甲○○
    ○云云。經查：
（一）前揭事實，業經告訴人甲○○○迭於警訊、原審、及本院調查時指證綦詳（見
      九十一年度偵字第六六九二號卷第七頁反面至第八頁、原審卷第二十九至三十
      四頁、第九十五頁、第一四０至一四二頁、本院卷卷第二十四至二十六頁）；
      ，被告逃離現場後遭告訴人甲○○○追及拉住並指稱被告偷錢，告訴人並要求
      路旁「杜家豬腸冬粉」小吃店之店家幫忙報警，隨由店內之男客以電話報警並
      協助告訴人抓住被告而遭警查獲等經過情形，亦經目擊證人即該小吃店之師傅
      張美英於警訊中證述屬實（本院卷第三十一頁反面至三十二頁），證人即到場
      處理之警員王敏智亦證稱：當天有人打電話來派出所說復興旅社被搶，但被害
      人在南寧路、昆明街口追到被告，其到上開路口時看到被告已遭甲○○○及路
      旁商店老闆抓住，逮捕被告時並在被告手上查獲一千四百元，當時看到告訴人
      左手有指甲抓傷的傷痕等語明確（原審卷第一三五、一三六頁），經核均與告
      訴人指訴之情節相符。告訴人確受有左上肢多處瘀傷和擦傷、腫痛之傷害，亦
      有台北市立和平醫院九十一年四月七日出具之診斷書一紙可憑，此外復有贓物
      認領保管收據乙紙可按，告訴人之指訴堪認與事實相符。
（二）被告雖否認犯行，並以前揭情詞置辯，然經原審法院囑託台北市政府警察局萬
      華分局至復興旅社查訪結果，復興旅社之員工僅有二人，每人輪值一日，專司
      櫃檯收錢及房間清理之工作，旅社內並無提供餐飲、陪酒、唱歌等服務，有台
      北市政府警察局萬華分局九十一年十月十一日北市警萬分刑字第○九一六四一
      六八○○○號函及所附之查訪表、平面圖、現場採證照片十張附卷可稽（原審
      卷第一０八至一二七頁）；證人即警員王敏智亦證稱：其在該轄區任警員有五
      年多的時間，復興旅社員工僅有二人，輪流守櫃檯，其曾到過復興旅社臨檢，
      該處只有提供休息住宿，並無提供餐飲或小姐陪酒的服務，旅社每間房間只有
      電視機，沒有冰箱，及其從未看過復興旅社在樓下貼紅單子徵人，若缺人都是
      用登報紙的方式等語（原審卷第一三八至一四０頁、第一四四頁）；且依警方
      製作之現場採證照片顯示，該旅社之房間並非寬敞，房間內僅有床鋪、小茶几
      、及椅子等簡單陳設，並無茶几、沙發、或餐桌等物品（原審卷一二五、一二
      六頁），就該旅社房間之陳設情形而言，顯然無法供人從事脫衣陪酒等活動，
      是被告辯稱當日前往應徵、告訴人要求其從事脫衣陪酒、及其曾陪三名男子在
      房間內飲酒云云，顯然不足採信。再查告訴人甲○○○陳稱：復興旅社收費標
      準為休息二個鐘頭二百元，且旅社都會保持二千元零錢當週轉金使用，當天有
      兩間客人來休息，收了四百元，所以一共有二千四百元，但因為其中一千元為
      大鈔，其將該千元大鈔夾在另一本簿子裡等老闆找開，以便讓旅社可以維持在
      二千元的零錢週轉，所以當時抽屜只剩下一千四百元，全遭到被告竊走等語（
      原審卷第三十頁、第一四０、一四一頁），核與被告遭查獲時手中所持現金數
      目相符，若被告並未竊取復興旅社之財物，何以經查獲時手中之現金數目與證
      人證述失竊之數目相符？雖被告辯稱一千四百元是甲○○○丟給其，其要拿出
      來還甲○○○云云，然依被告所稱，在復興旅社脫衣陪酒一次二千元，純陪酒
      不脫衣一次二百至三百元，其當天僅有純陪酒一次等語，縱其所述屬實，則被
      告當日僅服務一間客人，扣掉與旅社之分帳，所得應只有二百多元，證人甲○
      ○○何以會無端給付被告一千四百元？又應徵員工並非須被告不可，甲○○○
      又何須因被告不願意在該處任職而追至路口並強留被告？被告之辯解顯與常情
      相違，難以採信。
（三）又按刑法第三百二十九條所謂「當場」，固不以實施竊盜或搶奪者尚未離去現
      場為限，即已離盜所而尚在他人跟蹤追躡中者，仍不失為當場（最高法院二十
      八年上字第一九八四號判例可資參照），本件告訴人甲○○○供稱：其聽到抽
      屜聲響跑到櫃檯發現被告偷錢後，就馬上衝下樓，被告半走半跑，其在路口抓
      到被告，復興旅社就在抓到被告的路口旁邊，從旅社到該路口不用一分鐘等語
      （原審卷第一四一頁、本院卷第二十四頁），證人王敏智亦證稱：復興旅社距
      離南寧路、昆明街口只有十幾公尺，慢慢走三十秒內可以走到等語（原審卷第
      一三八頁），則甲○○○既一發覺失竊即下樓追捕被告，且沿路尾隨追躡而在
      失竊處所旁不到一分鐘路程的路口即查獲被告，由此時間及距離觀之，應認被
      告仍在他人跟蹤追躡中而屬刑法第三百二十九條之「當場」無誤。
（四）告訴人於警訊時已明確指稱被告係於當日（九十一年四月七日）下午六時四十
      分許退房行竊（偵查卷第七頁反面），警方據報後前往查獲被告之時間為下午
      六時五十五分許，有移送書、解送人犯報告書、及受理刑事案件報案三聯單可
      稽，告訴人供稱其發現失竊後至路口追到被告之時間約一分鐘（原審卷第一四
      一頁），告訴人在路口追及被告後不久，即經路人代為報警，亦據證人張美英
      供明（本院卷第三十一頁反面），證人王敏智復證稱其接獲報案後到現場路口
      耗時大約一分鐘（原審卷第一三八頁），由上述案發經過相關時間推算，告訴
      人在警訊中供述被告退房後行竊之時間係在當日下午六時四十分許乙節，應確
      與事實相符。至於告訴人於原審中雖供稱被告係下午五時四十分許退房（原審
      卷第二十九頁），惟與前述事證顯不相符，應係告訴人記憶錯誤或口誤所致。
（五）被告曾因罹患憂鬱症至光田綜合醫院就診，有光田醫院函送之病歷影本可按。
      本院經囑託台北市立療養院就被告犯案時之精神狀態鑑定結果，結論為「綜合
      林李女之過去生活史、疾病史、身體檢查、精神狀態檢查及心裡評估結果，本
      院認其係一『酒精性精神病』及『疑似輕度智能不足』之個案。林李女約自七
      十三至七十五年間出現失眠、昏倒、及疑似幻聽幻視等症狀，七十六年開始出
      現心情不佳即飲酒，每日約半罐至一罐啤酒、米酒一至二杯，七十七年因酒醉
      將丈夫及前妻之子摔落後遭起訴，八十六年及八十八年間多次曾因胸悶、激動
      、哭鬧等情形至醫院就診，已符合『酒精性精神病』之診斷。林李女於鑑定時
      呈現智能表現呈明顯下降情形，臨床上疑似『輕度智能不足』，但由於其生長
      發展史資料仍不足，故無法確認其符合『輕度智能不足』。至於林女犯行時之
      精神狀態，由於林李女確有智能下降情形，但犯行時並未受到精神病症狀之影
      響，其知覺理會判斷作用，自由決定意思之能力未有明顯之障礙，因此，本院
      認為，林李女於犯案時，精神狀態並未有精神耗弱或心神喪失之情事。」，有
      該院九十二年六月二十七日北市療成字第○九二三○五一三六○○號函送之精
      神鑑定報告書可稽（本院卷第四十九至五十二頁）。依據上開鑑定結果，及被
      告案發遭查獲時仍能明確為自己之犯行辯解等情綜合以觀，被告行為時之精神
      狀態顯然未達精神耗弱或心神喪失之程度。
（六）綜上所述，本案事證明確，被告之犯行應堪認定。
二、核被告所為，係犯刑法第三百三十九條、第三百二十八條之準強盜罪及同法第二
    百七十七條第一項之傷害罪，又被告犯竊盜罪被查獲，為脫免逮捕而傷害甲○○
    ○，其所為之傷害行為並非準強盜罪所施強暴行為之當然結果，應另行論以傷害
    罪，被告以一強暴行為同時觸犯準強盜罪及傷害罪，為想像競合犯，應從一重之
    準強盜罪論處，公訴人認被告係牽連犯乙節，尚屬誤會。被告經鑑定結果，行為
    時之精神狀態雖未達精神耗弱或心神喪失之程度，惟被告曾罹患憂鬱症，經鑑定
    結果又為酒精性精神病及疑似輕度智能不足之人，自我控制能力仍較通常之人略
    低，而本件被告所竊財物僅有一千四百元，所施之強暴手段及對被害人所造成之
    傷勢亦非嚴重，且被告尚有一中度智障之兒子林作和需撫育，有林作和之身心障
    礙手冊可按，其犯罪動機及惡性顯非重大，相衡之下，若宣告法定最低本刑，猶
    嫌過重，爰依刑法第五十九條規定減輕其刑。
三、原判決對被告予以論科，固非無見。然查原判決將被告退房後行竊之時間誤認為
    下午五時四十分許，關於犯罪事實之認定自有未洽，被告仍執陳詞提起上訴，否
    認犯罪，雖無理由，然原判決既有可議，自屬無法維持，應由本院將原判決撤銷
    ，另為適法之諭知。爰審酌被告之品行、智識程度、犯罪之動機、目的、手段、
    所受之刺激、所生之危害及犯罪後之態度等一切情狀，量處如主文第二項所示之
    刑，以資懲儆。
四、被告經合法傳喚，無正當理由不到庭，爰不待其陳述，逕行判決。
據上論斷，應依刑事訴訟法第三百六十九條第一項、第三百六十四條、第二百九十九
條第一項前段、第三百七十一條、刑法第三百二十九條、第三百二十八條第一項、第
二百七十七條第一項、第五十五條、第五十九條、罰金罰鍰提高標準條例第一條前段
，判決如主文。
本案經檢察官劉家芳到庭執行職務。
中      華      民      國    九十二    年      八      月     十九     日
                              臺灣高等法院刑事第二十三庭
                                  審判長法  官 黃  瑞  華
                                        法  官 王  淑  滿
                                        法  官 宋      祺
右正本證明與原本無異。
如不服本判決，應於收受送達後十日內向本院提出上訴書狀，其未敘述上訴之理由者
並得於提起上訴後十日內向本院補提理由書（均須按他造當事人之人數附繕本）。
                                        書記官 蔡  慧  娟
中      華      民      國    九十二    年      八      月    二十五    日
附錄：本案論罪科刑法條全文
中華民國刑法第三百二十九條
竊盜或搶奪，因防護贓物、脫免逮捕或湮滅罪證，而當場施以強暴脅迫者，以強盜論
。
中華民國刑法第三百二十八條第一項
意圖為自己或第三人不法之所有，以強暴、脅迫、藥劑、催眠術或他法，至使不能抗
拒，而取他人之物或使其交付者，為強盜罪，處五年以上有期徒刑。
中華民國刑法第二百七十七條第一項
傷害人之身體或健康者，處三年以下有期徒刑、拘役或一千元以下罰金。


司法院資訊處製作；財團法人民間司法改革基金會備份。
